臺灣新竹地方法院刑事判決　　　　　　　　　　　　　九十一年度交訴字第四號
　　公　訴　人　臺灣新竹地方法院檢察署檢察官
　　被　　　告　甲○○
右列被告因過失致死等案件，經檢察官提起公訴（九十年度偵字第七二０六號），本
院判決如左：
    主  文
甲○○從事業務之人，因業務上之過失致人於死，處有期徒刑拾月。
    事  實
一、甲○○前曾因違反水利法案件，經臺灣臺北地方法院於民國九十年十一月二十一
    日判處有期徒刑三月，於九十一年二月二十二日易科罰金執行完畢（非屬累犯）
    ，受雇於威明貨運公司，擔任駕駛曳引車之司機，為從事駕駛業務之人，其於九
    十年八月四日九時三十分許，駕駛車牌號碼ＡＰ─二四九號曳引車車頭部分，沿
    新竹市○○路段往東南街、食品路方向行駛，於行經新竹市○○路與食品路交叉
    口處時，本應注意汽車行駛至交叉路口，轉彎車應讓直行先行，而依當時情形，
    天候為晴天、日間自然光線，路況為四岔路，路面乾燥無缺陷，亦無障礙物，視
    距良好，並無不能注意之情事，竟疏未注意及此，於明知直行道路有車輛通行時
    ，仍貿然於前開光復路與忠孝路、食品路之交叉路口左轉彎，適崔可欽騎乘ＨＮ
    Ｏ─三二九號重機車、後載乘客乙○○（起訴書誤載為「梅」）沿新竹市○○路
    行駛，欲通過光復路往忠孝路方向直行時，亦疏未注意車前狀況，隨時採取必要
    之安全措施，而於前開交岔路口處遭甲○○所駕駛之曳引車撞擊，致人車倒地，
    崔可欽因而摔落於地，其左腳亦因而受車輛之蹍壓，乘客乙○○則因而受有手、
    腳擦傷之傷害，崔可欽嗣因受有頭、胸部鈍力損傷，雖經送醫，仍於九十年八月
    四日十時四十六分許不治死亡。甲○○於肇事後，警員到達現場處理，尚未知悉
    犯人時，即向有偵查權之承辦警員丙○○自首犯行，接受裁判。
二、案經新竹縣警察局分局報請臺灣新竹地方法院檢察署檢察官相驗後偵查起訴。
    理  由
一、訊據被告甲○○固坦承於右揭時、地駕車肇事，雖辯稱伊係綠燈左轉光復路，聽
    到撞擊聲即停下查看，有保持安全距離，非其過失云云。惟經查：
（一）本件肇事後，被告所駕駛之曳引車係停在光復路上（往學府路之方向），與倒
      臥在路口處之死者崔可欽之機車距離五．八公尺，其前輪距路邊為一．九公尺
      ，後輪距路邊一．七公尺，有道路交通事故調查報告表及相片在卷可稽，再參
      以被告供稱係於左轉彎時聽到撞擊聲，即停車等語，及証人林義雄即消防隊之
      救護人員結稱到現場時死者崔可欽係趴在靠近人行道紅磚旁等情，並據告訴人
      乙○○於本院陳稱，事故發生後，並無人移動其爺爺即死者等語，再參以証人
      丙○○所提出車輛肇事後之相片，足見本件事故發生位置應係在死者崔可欽行
      車方向，且係在被告轉彎途中，靠近內側車道處，蓋若係在被告業已完成轉彎
      至外側車道時撞及，則依二車行進中撞擊之力量，死者崔可欽之機車當不可能
      係摔落於靠近紅磚道處，依其彈力應已在紅磚道內，且可能因而產生括地痕，
      故本件雖機車亦未在事故地點留有刮地痕跡，且現場並無散落物，然依肇事後
      車輛位置及死者、傷者跌落位置，可判定撞擊點應係在死者崔可欽行進之路線
      上。
（二）再參以被告於警訊中供稱之「我目視他距離我要左轉的地點尚有二、三十公尺
      ，我判斷可安全通過，故我就先行左轉。」等語，及該事故段係四岔路口，車
      道間並設置有停車場，有前開事故調查報告表及相片附卷可查，並告訴人乙○○於本院陳稱之當時伊與死者係直行，自路口穿過，被告車輛即駛來等語，此
      與被告於本院供稱之當時因看沒有車，才左轉云云顯有不同，再參以當時被告
      與死者行車方向係相對，故二方均係屬綠燈行駛，此亦據被告於警訊中供述甚
      明，然自死者所駕駛之機車係直行，並撞及被告駕駛之曳引車，及死者崔可欽
      遭撞擊後，頭、臉部、胸部及下腹部均受有擦挫傷、兩側肋骨亦有多處骨折，
      且臂部除受有擦挫傷外，其左膝部正面至左小腿下緣有大面積撕裂傷及開放性
      骨折等情，有驗斷書及相片在卷可稽，顯見死者當時左側及胸部應受有蹍壓之
      情形，則本件顯然係被告明知直行方向有車輛時，仍強行左轉，而於左轉途中
      撞及直行之死者崔可欽機車，否則依當時視線良好之情形，直行之死者當不可
      能故意撞及業已轉彎中之被告車輛後方甚明，故被告於事故發生當時應非係已
      左轉進入交岔路口甚明，此與其辯稱左轉時有先看並無車輛方左轉之詞，尚有
      不實，故本件應係被告轉彎車未讓直行車先行，於前開交岔路口撞及直行中之
      死者崔可欽甚明。
（三）此外並有交通事故調查報告表、現場及車損照片、交通事故談話記錄表、乙○○受傷診斷證明書一紙等附卷可稽，另本件車禍被害人崔可欽因此受傷死亡，
      亦經臺灣新竹地方法院檢察署檢察官督同檢驗員相驗屬實，製有相驗筆錄、相
      驗屍體證明書、驗斷書在卷可憑。
（四）按駕駛汽車行駛至交叉路口時，轉彎車應讓直行先行。道路交通安全規則第一
      百零二條第一項第六款定有明文。則被告駕車自應注意上述道路交通安全規定
      ，而依附卷之交通事故調查報告表所載，本件肇事時、地之天候、路況皆良好
      ，被告實無不能注意之情事，其竟疏未注意及此，貿然於交叉路口左轉彎，可
      證被告當時之駕車行為顯有過失；本件車禍經送台灣省竹苗區車輛行車事故鑑
      定委員會鑑定結果，亦同前述認定，此有該委員會鑑定意見書一份在卷可參。
      雖經本院將本件送臺灣省車輛行車事故覆議鑑定委員會覆議結果，認係死者崔
      可欽未讓已即將完成左轉之車輛先行為肇事主因，被告未充分注意對向直行車
      動態為肇事次因，有前開鑑定意見書在卷可稽，然前開覆議鑑定顯未慮及被告
      所駕駛為曳引車車頭，其轉彎速度與一般車輛無異，均甚快，事故地點之光復
      路車道間並設置有停車場，單向車道即有十多公尺之寬度（往學府路方向），
      被告自忠孝路段駛出到達事故地點之距離甚遠，應有三十公尺以上之距離（往
      學府路方向之寬度、停車場及往南大路方向之寬度），及被告於警訊中供稱距
      其左轉前二、三十公尺前即見被告機車，撞及地點又係在學府路方向之光復路
      上，並被告供稱當時雙方均係綠燈，而告訴人乙○○供稱其方向為綠燈起步不
      久等情，顯然死者崔可欽直行進入該交岔路口時，被告尚未進入該往學府路方
      向之光復路為左轉之動作，否則依雙方之速度應不致於發生撞及，況當時視線
      良好，若被告已左轉，雖尚未完成，死者崔可欽斷無可能仍往前直行，致受骨
      折等嚴重之傷害，故前開鑑定結果尚非可採。至被害人崔可欽雖疏未注意車前
      狀況，亦有過失，然不能因其承擔與有過失而減免被告罪責。又死者崔可欽確
      因本件車禍造成頭、胸部鈍力損傷致死；另被害人崔玉梅亦因本件車禍而受有
      手、腳多處擦傷之傷害，則被告之過失駕車肇事行為，核與死者崔可欽之死亡
      及告訴人乙○○之受傷結果間，具有相當因果關係。是被告甲○○前開所辯尚
      非可採，其過失致死、過失傷害犯行，事証明確，堪以認定。
（五）至被害人家屬指稱之被告肇事後未停車仍往前行部分，依卷附之資料所示，被
      告既係駕駛曳引車，其煞停距離原即較一般之車輛為長，且與機車倒臥處相隔
      約五公尺多，尚係屬正常之煞停距離，況事故之另一方所駕駛者為機車，被告
      辯稱知悉肇事後即停車之詞堪以採信。又被害人家屬另稱被告當時有飲酒部分
      ，當時被告之酒測結果並無反應，有測試紀錄表在卷可稽，且被告當時亦無喝
      酒之情形，業據証人丙○○結証在卷，被害人家屬之陳述當係臆測之詞，尚不
      足為不利於被告之認定。
二、被告甲○○係職業駕駛人，核其所為係犯刑法第二百七十六條第二項之業務過失
    致死罪及同法第二百八十四條第二項之業務過失傷害罪。被告前開所犯二罪，係
    一行為觸犯數罪名，屬想像競合，應從一重之業務過失致死罪處斷。被告於肇事
    後，犯罪未被發覺，即向到場有偵查權警員自首犯罪接受裁判，此業經本院傳訊
    証人即警員丙○○結稱伊到時被害人均已離開，僅被告在場，被告供稱係伊肇事
    等語結証屬實，雖被害人家屬指稱係派出所自行到場處理，惟經傳訊証人新竹市
    消防隊第二大隊光復分隊隊員吳振源結稱：當日係擔任救護備勤任務，係接獲隔
    壁檳榔攤小姐告知值班人員，再通知其與証人林義雄到場，因現場距離其隊部僅
    隔二、三棟房子，故即到場處理，到場時交通隊警員尚未到，當時被告在場，但
    因忙於救護任務，故未注意被告在做何事，係將死者及告訴人乙○○送醫。証人
    林義雄結稱：到現場時，傷者趴在靠近人行道紅磚旁，即紅磚道與人行道中之位
    置，係在馬路之邊線處，並非在道路中，告訴人乙○○亦在人行道處，機車之實
    際位置已忘記，板車則在死者前方，距離並非甚遠，到達現場時派出所人員未到
    ，將傷者送醫途中有通知警察局到現場處理等語。則有偵查權之警員丙○○到場
    時，尚未知係何人肇事時被告即已供稱係其肇事，其所為顯符合自首要件。至首
    先到場處理之消防隊員因職責不同，係屬救護傷患，自不可能顧及肇事之被告，
    此亦不影響被告自首之行為。爰審酌被告係偶發初犯，及其過失責任之輕重，並
    犯後態度等一切情狀，量處如主文所示之刑。
據上論斷，應依刑事訴訟法第二百九十九條第一項前段，刑法第二百七十六條第二項
、第五十五條，罰金罰鍰提高標準條例第一條前段，判決如主文。
本案經檢察官劉邦繡到庭執行職務。
中      華      民      國      九十一      年      十    月    十五    日
                                臺灣新竹地方法院交通法庭
                                    法  官  王紋瑩
右正本證明與原本無異。
如不服本判決，應於判決送達後十日內向本院提出上訴狀( 應附繕本 )，上訴於
臺灣高等法院。
                                    書記官  馮玉玲
中      華      民      國      九十一      年      十    月    十五    日
附錄本件犯罪引用法條：
刑法第二百七十六條第二項
從事業務之人，因業務上之過失犯前項之罪者，處五年以下有期徒刑或拘
役，得併科三千元以下罰金。
刑法第二百八十四條第二項
從事業務之人，因業務上之過失傷害人者，處一年以下有期徒刑、拘役或
一千元以下罰金，致重傷者，處三年以下有期徒刑、拘役或二千元以下罰
金。
